臺灣臺南地方法院民事判決　　　　　　　 94年度訴字第121號
原　　　告　丁○○
　　　　　　　　　　　　樓
訴訟代理人　李合法律師
　　　　　　趙培皓律師
被　　　告　乙○○
　　　　　　甲○○
共　　　同
訴訟代理人　蔡進欽律師
　　　　　　蘇正信律師
　　　　　　蔡弘琳律師
被　　　 告 中華電信股份有限公司
法定代理人　丙○○
訴訟代理人　葉清華律師
上列當事人間請求侵權行為損害賠償事件，經本院於民國94年6
月8日言詞辯論終結，判決如下：
      主      文
被告乙○○應給付原告新台幣壹拾伍萬元及自民國九十四年二月
十一日起至清償日止，按週年利率百分之五計算之利息。
被告甲○○、被告中華電信股份有限公司應連帶給付原告新台幣
捌萬元及被告甲○○自民國九十四年二月十一日起；被告中華電
信股份有限公司自民國九十四年一月二十九日起均至清償日止，
按週年利率百分之五計算之利息。
訴訟費用由被告乙○○負擔十分之一，被告甲○○、被告中華電
信股份有限公司連帶負擔二十分之一，餘由原告負擔。
本判決原告勝訴部分得假執行，但被告乙○○、被告甲○○及中
華電信股份有限公司於執行標的物拍定、變賣或其他財產權執行
程序終結前依序以新台幣壹拾伍萬元、捌萬元供擔保後，得免為
假執行。
原告其餘假執行之聲請駁回。
      事實及理由
一、原告起訴主張：
（一）緣被告乙○○於民國（下同）9月底，因懷疑其配偶張美
      惠與原告間關係曖昧，遂自張美惠之行動電話通聯紀錄中
      ，查得原告所有00-0000000之市內電話號碼及0000000000
      之行動電話門號，被告乙○○取得前開電話號碼後，先撥
      打00-0000000之市內電話並於接通後立即掛斷，藉以騷擾
      原告。復於92年10月2日上午，電洽任職被告中華電信股
      份有限公司台南營運處（下稱中華電信）之行銷資料第三
      股股長即被告甲○○，要求被告甲○○查詢並告知電話
      00-0000000之使用人相關資料，藉以確定原告之身分。而
      被告甲○○於同日上午9時46分，竟利用職務之便，擅自
      進入電腦系統進行查詢，並告知被告乙○○，前開市內電
      話之使用人即係原告及電話裝機地址。
（二）被告乙○○於確認原告即係00-0000000之市內電話號碼及
      0000000000行動電話門號之使用人後，竟基於恐嚇之意思
      ，於92年10月4日凌晨2時31分許、2時35分許，以其
      00-0000000家用電話，連續二次撥打原告之00000000000
      行動電話，適原告關機，被告乙○○便於語音信箱留言，
      向原告恐嚇稱：『你最好搬離台南市，不然我要拿槍打你
      ，放火燒你家』、『東區那黑社會老大我很熟，你趕快打
      電話向我道歉，否則性命不保，你一毛錢都花不到』等語
      。前開被告乙○○之行為，業致原告產生極度之恐懼，並
      受有精神上之痛苦，且因該恐懼及痛苦情緒，無法排除，
      發生反常之作為。被告乙○○所為，已該當民法之侵權行
      為，原告爰依民法第184條第1項前段及第195條第1項前段
      之規定，請求被告乙○○給付精神慰撫金。
（三）按個人隱私之保障，為法治國家之重要價值，民法為貫徹
      隱私之保障，特於八十八年修法時，於民法第195條第1項
      增列隱私受到侵害亦得請求賠償非財產上損害之規定。被
      告甲○○身為被告中華電信台南營運處之行銷資料第三股
      股長，負責管理原告等客戶之個人資料，依電腦處理個人
      資料保護法及民法相關規定，本負有不得將原告個人資料
      洩漏予第三人之義務。然被告甲○○竟未經原告同意，逾
      越蒐集原告個人資訊之目的，擅自於92年10月2日上午，
      將原告之姓名及住址告知被告乙○○，使被告乙○○得以
      確認原告之身分及住址，亦使原告、家人及住屋處，陷入
      隨時遭受被告乙○○或其他陌生人威脅、恐嚇及攻擊之危
      險，致原告及家人之人身安全、居住安寧及免於恐懼之自
      由等人格法益，受到嚴重之侵害。被告甲○○前開所為，
      係於執行管理客戶資料之職務時，侵害原告隱私之人格法
      益，且違反前引電腦處理個人資料保護法之規定，造成原
      告精神上之痛苦，其行為已構成民法第184條第1項前段及
      第2項之侵權行為。又被告中華電信為被告甲○○之僱用
      人，依法負有選任、監督被告甲○○執行職務之責，另依
      電腦處理個人資料保護法第17條及第26條第1項之規定，
      亦負有防止原告個人資料遭違法利用之義務，然其未善盡
      前開責任，致使原告權利受侵害，依民法第188條之規定
      ，應與被告甲○○連帶負損害賠償之責。被告甲○○洩漏
      原告之姓名及住址予第三人，除使原告受到被告乙○○恐
      嚇外，原告隱私權之保障亦落空，原告實受有極大之精神
      痛苦，自得請求精神慰藉金。並聲明：(一)被告乙○○應給
      付原告新台幣（下同）1,000,000元，及自起訴狀繕本送
      達翌日起至清償日止，按週年利率百分之五計算之利息。
      (二)被告中華電信及甲○○應連帶給付原告500,000元，及
      自起訴狀繕本送達翌日起至清償日止，按週年利率百分之
      五計算之利息。(三)願供擔保請准宣告假執行。
二、被告乙○○、甲○○則以：
（一）原告丁○○係任職台灣台南地方法院檢察署之書記官，專
      職負責協助檢察官偵辦犯罪。被告乙○○因見原告與其妻
      張美惠間電話通訊頻繁，懷疑渠等關係曖昧，遂撥打原告
      使用之0000000000行動電話語音信箱留言恐嚇，期使原告
      心生警惕，約束自身行為，而原告獲悉該語音留言後，並
      未立即報警處理，反即冒充檢察官發函向被告中華電信要
      求調查，顯然原告並未因此受有極度恐懼，受害程度極為
      輕微，且被告乙○○犯後已坦承全部犯罪，亦蒙台灣台南
      地方法院檢察署檢察官准予緩起訴在案，綜上各節，應認
      原告請求慰撫金1,000,000元誠屬過高。
（二）被告乙○○撥打原告行動電話留言恐嚇原告，與被告甲○
      ○洩漏原告姓名、住家地址，其間毫無關聯，復未使原告
      受有實際損害，原告空言主張權益受有損害，尚非可取。
      再按「非公務機關違反本法規定，致當事人權益受損害者
      ，應負賠償責任」；「依前項規定請求損害賠償者，適用
      前條第二項至第五項之規定」；「第二項損害賠償總額，
      以每人每一事件新台幣二萬元以上十萬元以下計算」，此
      觀電腦處理個人資料保護法第28條第1項、第2項及第27條
      第3項規定即明。準此，原告請求被告賠償500,000元，已
      逾法定賠償總額，復未能舉證證明所受之損害額高於該金
      額，自無理由等語抗辯。
（三）並聲明：原告之訴駁回。並陳明願供擔保請准宣告免為假
      執行。
三、被告中華電信則辯稱：
（一）被告中華電信為防制公司營業秘密外洩，於86年研訂「中
      華電信股份有限公司維護營業秘密實施要點」（以下簡稱
      營業秘密實施要點）、「中華電信股份有限公司維護營業
      秘密實施要點補充規定」，陳報總經理核定後實施，並於
      88年、90年及93年略作條文修正。上開要點明定各單位主
      管應就公司營業秘密指導監督所屬承辦人員採取適當之保
      密措施，就具有營業秘密之資訊系統，並應建立專案使用
      者名單及使用者存取控制密碼，除設定強迫定期變更密碼
      外，並應儲存使用操作紀錄，而就本公司及所屬各機構從
      業人員侵害公司營業秘密者，另依「中華電信股份有限公
      司從業人員獎懲標準表」規定處理，依據上述措施，足證
      本公司對從業人員職務執行之監督，確已盡相當之注意。
      本件糾紛發生後，被告甲○○即由本公司依獎懲標準表規
      定追究其行政責任，核處記過一次之懲處。觀諸被告甲○
      ○三十餘年之服務表現，本公司選任從業人員，確已盡相
      當之注意。
（二）被告甲○○之選任係本公司前身「交通部電信總局」時代
      ，於59年參加國家舉辦之「交通事業電信人員考試」優等
      錄取，依「交通事業人員任用條例」任用之公務人員，迄
      本公司改組為國營「中華電信股份有限公司」員工仍具公
      務人員身分，在選任上被告甲○○係經由國家考試依法任
      用，本公司自無選任疏失可言。
（三）復查公司為防範從業人員違規查詢洩漏客戶資料，本公司
      各級主管除經常依營業秘密實施要點相關規定，對所屬已
      書立維護公司營業秘密契約書之從業人員，加強保密宣導
      ，明確告知所屬應確實遵循，以建立從業人員之保密觀念
      外，對針對客戶資訊系統，建立一套綿密有效的管控機制
      ，進入系統的時間、個人資料及進入系統所進行之任何查
      詢動作，均由系統自動紀錄留存以供查核，被告甲○○即
      在此管控機制下，被查出違規查詢客戶資料情事，因此受
      到懲處。
（四）被告甲○○因個人因素受人情請託，明知公司規定，卻因
      人性弱點一時糊塗違反公司規定，此乃本公司縱加以相當
      之注意而仍不免發生，不應歸責於本公司，因而有民法第
      188條第1項但書「但選任受僱人及監督其職務之執行，已
      盡相當之注意或縱加以相當之注意而仍不免發生損害者，
      僱用人不負賠償責任。」規定之適用等語。
（五）並聲明：原告之訴駁回。並陳明願供擔保請准宣告免為假
      執行。
四、兩造不爭執之事實：
（一）被告甲○○受被告乙○○之請託於92年10月2日上午9時46
      分利用被告中華電信電腦系統由室內電話00-0000000查知
      裝機人即原告的姓名、住址並告知被告乙○○。
（二）被告乙○○於在92年10月4日分別打二次電話給原告，留
      言語音信箱恐嚇稱：『你最好搬離台南市，不然我要拿槍
      打你，放火燒你家』、『東區那黑社會老大我很熟，你趕
      快打電話向我道歉，否則性命不保，你一毛錢都花不到』
      等語。被告乙○○上開犯行業經台灣台南地方法院檢察署
      檢察官為緩起訴之處分（期間一年，向公益團體創世基金
      會台南分院支付50,000元）。
（三）被告甲○○上開擅自查詢行為，業經被告中華電信依公司
      規定送請考成委員會議處，於92.12.04召開之考成委員會
      決議予以記過一次之處分。
（四）上開事實業據原告提出中華電信股份有限公司台灣南區電
      信分公司台南營運處函、電話號碼查詢紀錄、台灣台南地
      方法院檢察署92年他字第1476號案件92年12月16日開庭筆
      錄、台灣台南地方法院檢察署93年度偵字第1507號緩起訴
      處分書各一件為證。及被告中華電信提出中華電信台南營
      運處政風室92.12.10台南政92密字第007號函影本一件為
      證，且為兩造所不爭，均堪信實。
五、原告復主張被告乙○○之行為，業致原告產生極度之恐懼，
    並受有精神上之痛苦應賠償1,000,000元，另被告甲○○竟
    利甪職務之便逾越蒐集原告個人資訊之目的，擅自將原告之
    姓名及住址告知被告乙○○，侵犯原告之隱私權，被告中華
    電信為其僱佣人應負連帶之責，則為被告所否認，並以前揭
    情詞置辯。
六、被告乙○○部分：
（一）按因故意或過失，不法侵害他人之權利者，負損害賠償責
      任；又不法侵害他人之身體、健康、名譽、自由、信用、
      隱私、貞操，或不法侵害其他人格法益而情節重大者，被
      害人雖非財產上之損害，亦得請求賠償相當之金額。民法
      第184條第1項前段、第195條第一項前段定有明文。所謂
      侵害他人之自由，並不以剝奪他人之行動或限制其自由為
      限，即以強暴、脅迫之方法影響他人之意思決定，或對其
      身心加以威脅，使生危害，亦包括在內（最高法院81年度
      台上字第2462號判決意旨參照）。經查被告乙○○對於其
      曾以市用電話撥打進原告之行動電話內，以電話留言方式
      為上述恐嚇行為之事實，並不爭執，本件被告乙○○雖係
      以留言方式為之，而前開留言之內容，係被告乙○○欲以
      找黑道或非法之方法對被上訴人之自由或身體有所不利，
      衡諸社會通念，該等言語客觀上應足使一般人心生畏怖，
      是以原告主張，伊於聽取留言後，即感到害怕一節，並非
      無據。況被告乙○○所涉本件恐嚇行為刑事部分，亦經台
      灣台南地方法院檢察署以93年度偵字第1507號為緩起訴之
      處分（期間一年，向公益團體創世基金會台南分院支付
      50,000元）之事實，亦為兩造所不爭執，並有上開處分書
      在卷可稽，是原告主張，被告乙○○以留言恐嚇之方式不
      法侵害被上訴人之自由，致原告受有精神損害等情，應認
      為真實。
（二）被告乙○○所為上述恐嚇行為不法侵害原告之自由，致原
      告受有精神損害之行為，既經認定，被告乙○○對原告因
      而所受之損害，自應負賠償責任。經審酌被告乙○○電話
      留言之內容、時間、次數；及原告曾任地檢署書記官、目
      前任職私人機關，名下建物7筆、土地11筆、汽車3輛，91
      年度申報所得711,385元、92年度申報所得710,313元，被
      告乙○○高中畢業，無業，名下土地1筆、建物1筆、汽車
      1輛，91、92年度所得分別為1,357元、2,085元，有稅務
      電子閘門財產所得調件明細表一件在卷可為憑，及一切情
      狀，認原告得請求之非財產上損害賠償以150,000元為妥
      適，逾此部分之請求則屬過當，不予准許。
七、被告甲○○、中華電信部分：
（一）按為規範電腦處理個人資料，以避免人格權受侵害，並促
      進個人資料之合理利用，特制定本法，電腦處理個人資料
      保護法第1條定有明文，足徵電腦處理個人資料保護法，
      係屬民法第184條第2項之所稱保護他人之法律。「本法用
      詞定義如左：一個人資料：指自然人之姓名‧‧‧社會活
      動及其他足資識別該個人之資料‧‧‧五利用：指：非公
      務機關將其保有之個人資料檔案‧‧‧提供當事人以外之
      第三人。‧‧‧七非公務機關：（二）：電信業：」、「
      個人資料之蒐集或利用，應尊重當事人之權益，依誠實及
      信用方法為之，不得逾越特定目的之必要範圍」、「公務
      機關保有個人資料檔案者，應指定專人依相關法令辦理安
      全維護事項，防止個人資料被‧‧‧洩漏。」「非公務機
      關對個人資料之利用，應於蒐集之特定目的必要範圍內為
      之」及「第17條之規定，於非公務機關準用之。」電腦處
      理個人資料保護法第1條、第3條第1款、第5款、第7款第2
      目、第6條、第17條、第23條及第26條第1項均有明文。
（二）被告甲○○為被告中華電信台南營運處之行銷資料第三股
      股長，利用職務之便，受被告乙○○之請託擅自進入電腦
      系統查詢電話00-0000000使用人即原告之姓名、住址相關
      資料，並告知被告乙○○藉以確定原告之身分，為被告所
      不爭執，按資訊隱私權係指：有關個人之事實、通訊及意
      見，被合理期待具私密性，而對該等資訊之蒐集、使用或
      流傳有加以阻止或限制之必要。其中個人之住址、電話號
      碼、姓名，屬足以「特定個人」之資訊，涉及該個人居家
      生活之私密性、對外聯絡之自主要求，若將上開資訊作連
      結、對照，取得資訊者則得以一定行為，影響該個人居家
      生活或與之聯絡，就此，該個人自有將其住址、電話號碼
      、姓名，對特定人提供、公開、保留之權利；而該個人基
      於信賴或契約，提供該等資訊予特定人後，亦得合理期待
      該資訊不致遭濫用或未經其同意之散佈，惟被告甲○○未
      經原告之同意將原告姓名及住址透露予第三人，顯已侵犯
      原告之隱私權，並已逾越上開電腦處理個人資料保護法所
      規範之合理使用範圍，而違反前揭電腦處理個人資料保護
      法第26條第1項準用第17條規定，屬於違反保護他人之法
      律，應推定有過失。
（三）復按因故意或過失，不法侵害他人之權利者，負損害賠償
      責任，‧‧‧違反保護他人之法律者，推定其有過失。不
      法侵害他人之身體、健康、名譽、自由、信用、隱私、貞
      操，或不法侵害其他人格法益而情節大者，被害人雖非財
      產上之損害，亦得請求賠償相當之金額。民法第184條第1
      項、第2項、第195條第1項前段分別定有明文，又非公務
      機關違反電腦處理個人資料保護法規定，致當事人權益受
      損害者，應負損害賠償責任，該法第28條亦定有明文，而
      依同條文第2項適用第27條第2項之規定，被害人雖非財產
      上之損害，亦得請求賠償相當之金額。「隱私」係屬於人
      格權之一，被告甲○○有上開侵犯隱私權之情事，已如前
      述，原告主張人格權受有損害乙節，應堪予採信。因此，
      原告依民法第184條規定請求被告賠償其所受非財產上之
      損害，即屬有據。惟按諸電腦處理個人資料保護法第27條
      第3項之規定，該損害賠償總額，以每人每一事件新台幣
      二萬元以上十萬元以下計算，但能證明其受之損害總額高
      於該金額者不在此限，雖原告主張：被告甲○○為個人非
      屬該法之非公務機關，自無請求總額十萬元之限制，惟依
      該法第3條第7款已就非公務機關定義「指前款以外之左列
      事業、團體或「個人」‧‧‧ (二)醫院、學校、電信業
      、金融業、證券業、保險業及大眾傳播業」，已明定包含
      個人，是原告上開主張，應無可採。即本件原告之請求，
      自應受上揭賠償責任額之限制，原告請求賠償500,000元
      ，然並未舉證證明實際所受損害額超過100,000元，而本
      院衡量被告甲○○為被告中華電信之退休員工、空中行專
      畢業，名下土地及房屋各一筆，汽車一輛及91年度申報所
      得1,498,700元、92年度申報所得1,311,509元，有稅務電
      子閘門財產所得調件明細表一件在卷可為憑，及原告前述
      身分、資力及被告甲○○上開不當透露原告姓名住址造成
      原告之痛苦等情事，認原告請求在80,000元為適當，逾此
      部分之請求，則屬無據。
（四）又「受僱人因執行職務，不法侵害他人之權利者，由僱用
      人與行為人連帶負損害賠償責任」民法第188條第1項定有
      明文，雖被告中華電信辯稱：被告甲○○參加國家考試錄
      取任用，自無選任疏失可言，且公司對所屬已加強保密宣
      導，明確告知所屬應確實遵循，以建立從業人員之保密觀
      念，並已建立一套綿密有效的管控機制，任何查詢動作，
      均由系統自動紀錄留存以供查核，被告甲○○即在此管控
      機制下，被查出違規查詢客戶資料情事，因此伊對選任受
      僱人及監督其職務之執行，已盡相當之注意自不負連帶賠
      償責任云云，惟被告甲○○係經由國家考試受僱，及公司
      事前於內部訂立管理規則尚與被告公司是否已盡善良管理
      人之注意義務無涉；易言之，使用主對於被用人執行業務
      本負有監督之責，此項責任，並不因被用人在被選之前，
      已否得官廳之准許而有差異，蓋官廳准許，係僅就其技術
      以為認定，而其人之詳慎或疏忽，仍屬於使用主之監督範
      圍，使用主漫不加察，竟任此性情疏忽之人執行業務，是
      亦顯有過失，由此過失所生之侵權行為，當然不能免責（
      最高法院十八年度上字第二○四一號判例資參照）。至於
      被告中華電信公司雖協助調查，並對被告甲○○懲處，惟
      究其實，前者乃被告中華電信於事件發生後所採之補救措
      施，衡情亦為其所應為；至後者則為被告中華電信基於其
      所經營事業之特性，慮及「交易安全」及「防止危險再次
      發生」義務所應為者。再參諸法律上所謂僱用主必須注意
      之趣旨，係預防受僱人執行業務發生危害之意，故注意範
      圍，除受僱人之技術是否純熟而外，尚須就其人性格是否
      謹慎精細亦加注意，蓋性格狂放或粗疏之人執此業務，易
      生危害乃意中之事（最高法院二十年度上字第五六八號判
      例參照）。此外，被告中華電信又無法提出其他確切之證
      據足資證明，或供本院調查以實其說；其前揭所辯，尚不
      能採為有利於其之認定。
八、綜上，原告依侵權行為之法律關係請求被告乙○○給付
    150,000元及自起訴狀繕本送達翌日即94年2月11日起至清償
    日止，按週年利率百分之5計算之利息，及被告甲○○、被
    告中華電信連帶給付80,000元及自起訴狀繕本送達翌日即被
    告甲○○自94年2月11日起；被告中華電信自94年1月29日起
    均至清償日止，按週年利率百分之5計算之利息，洵屬有據
    ，應予准許，逾此部分之請求，為無理由，應予駁回。
九、本判決所命給付金額，未逾500,000元，依民事訴訟法第389
    條第1項第5款規定，應依職權宣告假執行，至原告其餘假執
    行之聲請，因訴之駁回而失所依據，應予駁回。至被告陳明
    願供擔保請為宣告免為假執行，經核與規定相符，爰酌定相
    當之擔保金額併予宣告。
十、本件事證已臻明確，兩造其餘主張及舉證，與判決結果無涉
    ，無庸一一審酌，併予敘明。
十一結論：原告之訴為一部有理由，一部無理由，依民事訴訟法
    第79條、第85條第1項前段、第2項、第389條第1項第5款、
    第392條第2項、第3項，判決如主文。
中　　華　　民　　國　　94　　年　　6 　　月　　22　　日
                  民事第一庭    法　官　周素秋
以上正本係照原本作成
如對本判決上訴，須於判決送達後20日內向本院提出上訴狀
中　　華　　民　　國　　94　　年　　6 　　月　　22　　日
                                書記官　高惠美
